【裁判字號】    91,上易,1751
【裁判日期】    920122
【裁判案由】    傷害
【裁判全文】
臺灣高等法院高雄分院刑事判決                  九十一年度上易字第一七五一號
    上  訴  人  台灣高雄地方法院檢察署檢察官
    被      告  乙○○  男民.
    上  訴  人
    即  被  告  甲○○  男民.
右上訴人等因被告等傷害案件，不服臺灣高雄地方法院九十一年度易字第二五六六號
中華民國九十一年十一月六日第一審判決（起訴案號：臺灣高雄地方法院檢察署九十
一年度偵字第一○五六九號），提起上訴，本院判決如左：
      主  文
原判決關於乙○○部分撤銷。
乙○○傷害人之身體，處拘役伍拾日，如易科罰金，以參佰元折算壹日。
其他上訴駁回。
甲○○緩刑貳年。
    事  實
一、乙○○、甲○○於民國（下同）九十一年三月十六日凌晨二時三十分許，在高雄
    市○○區○○路二二四巷九十三號乙○○之住處前，因甲○○前來勸乙○○之妻
    姊許秀梅回家照顧小孩不要再把玩麻將，引發乙○○之不滿，二人因而起口角，
    遂進而引發激烈衝突，乙○○、甲○○即各自基於普通傷害之故意，由乙○○持
    其小孩之球拍毆打甲○○，致甲○○則受有右眉部割裂傷（三×一公分）、右手
    割裂傷（一×０‧二公分）、右手臂（一×一公分）、左手臂（四×二公分）、
    右頭部腫大（一×一公分）、右手血腫（二×二公分）、右手肘擦傷（二×一公
    分）之傷害，而甲○○亦不甘示弱，亦持隨手取得為附近鄰居所有之洗衣板揮打
    乙○○，致乙○○亦受有右食指撕裂傷（約二公分）、右前臂、右頸、右肩瘀傷
    之傷害。
二、案經乙○○、甲○○訴由高雄市政府警察局苓雅分局移送臺灣高雄地方法院檢察
    署檢察官偵查起訴。
    理  由
甲、撤銷改判部分（即被告乙○○部分）：
一、右揭事實，業據被告乙○○於警、偵訊、原審及本院審理時坦承不諱，並經證人
    即當時在現場目睹案發經過之張榮銘於偵訊時（偵卷第十三頁）及證人許秀梅於
    原審審理時證述在卷（原審卷第二十頁）；復有聖功醫院診斷證明書影本一紙附
    卷足憑，足見被告乙○○之自白與事實相符，其犯行堪以認定。
二、核被告乙○○所為，係犯刑法第二百七十七條第一項之傷害罪。
三、原審論處被告乙○○傷害犯行，固非無見，惟查，告訴人甲○○前來勸乙○○之
    妻姊許秀梅回家照顧小孩不要再把玩麻將，於事理並無不合，乙○○竟因此不滿
    ，引發激烈衝突，進而互毆，致甲○○受有前述多處傷害，綜觀整個犯案過程，
    被告乙○○係肇因者，原審僅量處被告乙○○拘役三十日，尚嫌輕縱，檢察官上
    訴意旨執此而指摘原判決此部分不當，為有理由，應將原判決此部分撤銷改判。
    爰審酌被告乙○○犯罪之動機，甲○○所受傷勢，及被告乙○○犯罪後之態度等
    一切情狀，量處如主文第二項所示之刑，並諭知易科罰金之折算標準。至被告乙
    ○○用以毆打對方之球拍，非被告乙○○所有，業據其供明在卷，自不得宣告沒
    收，併此敘明。
乙、上訴駁回部分（即被告甲○○部分）：
一、訊據上訴人即被告甲○○固不否認於右揭時間曾前往乙○○前開住處之事實，惟
    矢口否認有何傷害之犯行，辯稱：伊只是去乙○○家勸告許秀梅不要打麻將，伊
    走到門口，乙○○就拿鐵棒打伊，伊頭部傷勢這麼嚴重，怎麼可能打乙○○，伊
    沒辦法反抗，伊拿洗衣板是要抵擋乙○○的攻擊云云。經查：
（一）被告甲○○右揭傷害之事實，業據告訴人乙○○於警、偵訊、原審及本院審理
      中指訴甚詳，並經證人張榮銘於偵訊時證稱：「剛開始時是空手打，後來甲○
      ○一直在找東西，似乎洗衣板，而乙○○似乎拿球拍的東西互打˙˙˙」等語
      明確，復有林進興醫院驗傷診斷書影本一紙附卷可稽，而參酌告訴人乙○○所
      受之傷勢身體之多處，顯非被告甲○○所稱僅係抵擋乙○○之攻擊所可導致，
      足證當時係雙方互毆之情形應可認定。
（二）按刑法第二十三條規定，基於「正當防衛」不罰之違法阻卻事由，係以行為人
      對於現在不法之侵害，本乎防衛自己或他人權利之意思，在客觀上有時間之急
      迫性，並實施反擊予以排除侵害之必要性，且其因而所受法益之被害，亦符合
      相當性之情形，予以實施防衛行為（反擊）者，始稱相當。倘若行為人表面上
      縱受有侵害之狀態存在，惟其欠缺防衛之意思，而係本於加害對方之意圖，基
      於藉口、報復、利用機會等情形，而實施犯罪行為，因其非出於防衛之意思，
      自不得認為其所為係屬「正當防衛」之防衛行為。換言之，正當防衛者，必須
      對現在不法之侵害始得為之，侵害業已過去，即無正當防衛可言，至彼此互毆
      ，又必以一方初無傷人之行為，因排除對方不法之侵害而加以還擊，始得以正
      當防衛論，故侵害已成過去後之報復行為，與無從分別何方為不法侵害之互毆
      行為，均不得主張防衛權。是被告甲○○上開互毆行為亦無從主張正當防衛而
      解免刑責
（三）綜上所述，被告甲○○所辯，要係飾卸之詞，不足採信，其犯行堪以認定。
二、原審以被告甲○○罪證明確，適用刑法第二百七十七條第一項前段、第四十一條
    第一項，罰金罰鍰提高標準條例第一條前段、第二條規定，審酌被告甲○○犯罪
    之動機，告訴人乙○○所受傷勢較輕，及被告甲○○犯罪後之態度等一切情狀，
    量處拘役三十日，並諭知易科罰金之折算標準。又以被告甲○○用以毆打對方之
    洗衣板，被告甲○○否認為其所有，自不得宣告沒收。原判決此部分認事用法核
    無違誤，量刑亦稱妥適，被告甲○○上訴意旨仍執前詞否認犯罪，為無理由，應
    予駁回。
三、查被告甲○○未曾受有期徒刑以上刑之宣告，此有台灣高等法院被告全國前案紀
    錄表附卷可憑，並經被告甲○○供明在卷，其因前去勸告乙○○之妻姊許秀梅回
    家照顧小孩不要再把玩麻將，引起乙○○之不滿，二人因而起口角，遂進而發生
    激烈衝突，而犯本案，係屬偶發事件，經此偵審教訓當知警惕而無再犯之虞，且
    告訴人乙○○僅受有食指撕裂傷（約二公分）、右前臂、右頸、右肩等處瘀傷，
    傷勢尚屬輕微，是綜觀被告甲○○犯罪犯罪情節尚非重大，本院認所宣告之刑以
    暫不執行為適當，爰依法宣告緩刑二年，以勵自新。
據上論結，應依刑事訴訟法第三百六十八條、第三百六十九條第一項前段、第三百六
十四條、第二百九十九條第一項前段，刑法第二百七十七條第一項前段、第四十一條
第一項、第七十四條第一款，罰金罰鍰提高標準條例第一條前段、第二條，判決如主
文。
本案經檢察官方娜蓉到庭執行職務。
中      華      民      國    九十二    年      一      月    二十二    日
                              臺灣高等法院高雄分院刑事第一庭
                                  審判長法官  曾永宗
                                        法官  郭玫利
                法官  邱永貴
右正本證明與原本無異。
不得上訴。
                                  法院書記官  梁雅華
中    華    民    國      九十二      年      一      月    二十二    日
附錄本案論罪科刑法條全文：
刑法第二百七十七條
傷害人之身體或健康者，處三年以下有期徒刑，拘役或一千元以下罰金。
犯前項之罪，因而致人於死者，處無期徒或七年以上有期徒刑；致重傷者，處三年以
上十年以下有期徒刑。


司法院資訊處製作；財團法人民間司法改革基金會備份。
